---
title: "Tugas Individu Kuliah M7"
author: "Fathiyya Mufida"
date: "2024-03-05"
output: html_document
---

```{r}
library(tidyverse) 
library(ggridges)
library(GGally) 
library(plotly) 
```

```{r setup, include=FALSE}
library(readxl)
data.m <- read_xlsx("C:/semester 4/anreg/data kuliah M7.xlsx")
data.m
```
```{r}
model.reg= lm(formula = Y ~ X, data = data.m)
model.reg
```
```{r}
summary(model.reg)
```


```{r cars}
plot(x = data.m$X,y = data.m$Y)
```

## Eksplorasi Kondisi Gauss-Markov
plot sisaan vs yduga

```{r pressure, echo=FALSE}
plot(model.reg,1) 
```

(pola kurva) Model tidak pas (perlu suku-suku lain dalam model atau transformasi thdp Y)

Plot Sisaan vs Urutan
```{r}
plot(x = 1:dim(data.m)[1],
     y = model.reg$residuals,
     type = 'b', 
     ylab = "Residuals",
     xlab = "Observation")
```

Tebaran memiliki pola → sisaan tidak saling bebas

Eksplorasi Normalitas Sisaan - qq-plot
```{r}
plot(model.reg,2)
```

sisaan tidaK menyebar normal

## Uji Formal Kondisi Gauss-Markov
p-value < 0.05 tolak h0

1 Nilai harapan sisaan sama dengan nol
```{r}
t.test(model.reg$residuals,mu = 0,conf.level = 0.95)
```
H0: Nilai harapan sisaan sama dengan nol 

H1: Nilai harapan sisaan tidak sama dengan nol

kesimpulan: Tolak H0, Nilai harapan sisaan tidak sama dengan nol

2 Ragam sisaan homogen
```{r}
cek.homogen = lm(formula = abs(model.reg$residuals) ~ X, 
    data = data.m)
summary(cek.homogen)
```
```{r}
library(lmtest)
bptest(model.reg)
library(car)
ncvTest(model.reg)
```
H0: Ragam sisaan homogen 

H1: Ragam sisaan tidak homogen

Kesimpulan: P value = 0.65774 > 0.05, maka tak tolak H0, artinya ragam sisaan homogen 

3 Sisaan saling bebas
```{r}
library(randtests)
runs.test(model.reg$residuals)
```
```{r}
library(lmtest)
dwtest(model.reg)
```
H0: Sisaan saling bebas 

H1: Sisaan tidak saling bebas

Kesimpulan: p-value = 1.333e-05 < 0.005, maka tolak H0, artinya sisaan tidak saling bebas

### Uji Formal Normalitas Sisaan
```{r}
ks.test(model.reg$residuals, "pnorm", mean=mean(model.reg$residuals), sd=sd(model.reg$residuals))
```
```{r}
library(car)
shapiro.test(model.reg$residuals)
```
H0: Sisaan menyebar normal

H1: Sisaan tidak menyebar normal

Kesimpulan: p-value = 0.226 > 0.005, maka tak tolak H0, artinya sisaan tidak menyebar normal


ASUMSI TERPENUHI:

2. Ragam sisaan homogen

ASUMSI TIDAK TERPENUHI:

1. Nilai harapan sisaan sama dengan nol

3. Sisaan saling bebas

4. Sisaan menyebar normal 

### Transformasi Data
```{r}
y_tr <- sqrt(data.m$Y)
y_tr
```
```{r}
x_tr <- sqrt(data.m$X)
x_tr
```
```{r}
model.reg2= lm(formula = y_tr ~ x_tr, data = data.m)
model.reg2
```
```{r}
summary(model.reg2)
```
### Uji Asumsi Transformasi

Autokorelasi: Durbin-Watson
```{r}
library(lmtest)
dwtest(model.reg2)
```

p-value = 0.8629 > 0.05, maka tak tolak H0, artinya tidak terdapat terdapat autokorlasi

Normalitas: Kolmogorov-Smirnov
```{r}
library(nortest)
sisaan_model2 <- resid(model.reg2)
(norm_model3 <- lillie.test(sisaan_model2))
```
p-value = 0.817 > 0.05, maka tak tolak H0, artinya Sisaan Menyebar Normal

$$ \hat{Y}^* = 8.71245 - 0.8139X $$







